【裁判字號】    95,訴,1263
【裁判日期】    951108
【裁判案由】    搶奪
【裁判全文】
臺灣高雄地方法院刑事判決              95年度訴字第1263號
公  訴  人  臺灣高雄地方法院檢察署檢察官
被      告  己○○
            丁○
            戊○○
            甲○○
上列被告因搶奪等案件，經檢察官提起公訴（94年度偵字第2766
2 號），本院判決如下：
    主  文
己○○意圖為自己不法之所有，而搶奪他人之動產，未遂，處有
期徒刑拾月。
丁○、黃庭嘉、甲○○均無罪。
    事  實
一、己○○於民國94年11月3 日晚間8 時許，騎乘機車行經高雄
    市○○區○○街154 號前時，見丙○○在該處騎樓擺攤販賣
    香雞排，且當時並無顧客在該攤位前，竟意圖為自己不法之
    所有，萌生搶奪財物之犯意，先向丙○○佯稱購買香雞排，
    再趁丙○○忙碌不及防備之際，出手搶奪丙○○繫於腰際之
    霹靂包（內有現金）。惟因丙○○即時發現且伸手護住霹靂
    包，並奮力與己○○拉扯，同時高喊「搶劫」，此時在高雄
    市○○區○○街154 號屋內聊天之丁○及戊○○聞訊後連忙
    衝出屋外查看，己○○見狀只得放棄欲搶之霹靂包，並轉身
    逃跑，然己○○仍遭丁○、戊○○及正行經該處之甲○○聯
    手逮捕而未得逞。嗣因己○○於遭逮捕後哀求丙○○等人勿
    報警處理，丙○○認並無財物損失遂應允之，然己○○返家
    後竟率眾前往該攤位理論並要求賠償醫藥費，丙○○見狀乃
    報警而查知上情。
二、案經高雄市政府警察局小港分局報請臺灣高雄地方法院檢察
    署檢察官偵查起訴。
    理  由
壹、程序方面（含本案證據能力之認定）：
一、按被告以外之人於偵查中向檢察官所為陳述，除顯有不可信
    之情況者外，得為證據，刑事訴訟法第159 條之1 第2 項定
    有明文。偵查中對被告以外之人所為之偵查筆錄，或被告以
    外之人向檢察官所提之書面陳述，性質上均屬傳聞證據。惟
    現階段刑事訴訟法規定檢察官代表國家偵查犯罪、實施公訴
    ，依法其有訊問被告、證人及鑑定人之權，證人、鑑定人且
    須具結，而實務運作時，檢察官偵查中向被告以外之人所取
    得之陳述，原則上均能遵守法律規定，不致違法取供，其可
    信度極高，自得為證據。經查，本件證人丙○○、林獻田、
    鍾群斌於檢察官偵查中所為之證述，性質上雖屬傳聞證據，
    惟係偵查中向檢察官所為之證述，並經具結，且無顯有不可
    信之情況，衡諸上開規定，自具有證據能力。
二、次按被告以外之人（包括證人、鑑定人、告訴人、被害人及
    共同被告等）於審判外之陳述雖不符刑事訴訟法第159 條之
    1 至之4 等前4 條之規定，而經當事人於審判程序同意作為
    證據，法院審酌該言詞陳述或書面陳述作成時之情況，認為
    適當者，亦得為證據；當事人、代理人或辯護人於法院調查
    證據時，知有刑事訴訟法第159 條第1 項不得為證據之情形
    ，而未於言詞辯論終結前聲明異議者，視為有前項之同意，
    同法第159 條之5 定有明文。立法意旨在於傳聞證據未經
    當事人之反對詰問予以核實，原則上先予排除。惟若當事人
    已放棄反對詰問權，於審判程序中表明同意該等傳聞證據可
    作為證據；或於言詞辯論終結前未聲明異議，基於尊重當事
    人對傳聞證據之處分權，及證據資料愈豐富，愈有助於真實
    發見之理念，且強化言詞辯論主義，使訴訟程序得以順暢進
    行，上開傳聞證據亦均具有證據能力。經查：(1)丁○、戊○○、甲○○於警詢中，就被告己○○所涉搶奪犯嫌之陳述；
    (2)告訴人己○○於警詢中對被告丁○、戊○○、甲○○所涉
    傷害犯行之指述；(3)被告丁○、戊○○、甲○○於警詢中就
    自己以外之其餘被告所涉傷害犯嫌之供述，性質雖均屬傳聞
    證據，且查無符合同法第159 條之1 至之4 等前4 條之情形
    ，然渠等所為之上開警詢筆錄內容，業經本院審理時予以提
    示並告以要旨，且各經檢察官及被告等人表示意見，當事人
    已知上述筆錄內容等乃傳聞證據，且均未於言詞辯論終結前
    對該筆錄內容等異議，依上開規定，已擬制同意其有證據能
    力，本院審酌上開筆錄等作成時之情況，亦無不當取供等情
    形，認為以之作為本案之證據亦屬適當，是渠等上開警詢中
    所為陳述，自均具有證據能力。
貳、實體方面：
一、有罪部分：
  (一)訊據被告己○○矢口否認有上開搶奪之犯行，辯稱：當日是
    伊騎車經過香雞排攤位時，有人罵伊及追出來要打伊，伊回
    家後又走去香雞排攤位找他們理論，就被打了，伊沒有行搶
    云云。惟查：
  １、被告己○○於94年11月3 日晚間8 時許，在高雄市○○區
      ○○街154 號前，先向被害人丙○○佯稱購買香雞排，再
      趁被害人忙碌不及防備之際，出手搶奪被害人繫於腰際之
      霹靂包（內有現金），惟因被害人即時發現且伸手護住霹
      靂包，並奮力與被告己○○拉扯，同時高喊「搶劫」，此
      時在高雄市○○區○○街154 號屋內聊天之丁○及戊○○
      聞訊後連忙衝出查看，被告己○○見狀只得放棄欲搶之霹
      靂包，並轉身逃跑，然被告己○○仍遭丁○、戊○○及正
      行經該處之甲○○聯手逮捕而未得逞。嗣因被告己○○於
      遭逮捕後哀求被害人勿報警處理，被害人認並無財物損失
      遂應允之，然被告己○○返家後竟率眾前往該攤位理論並
      要求賠償醫藥費，被害人見狀乃報警處理等情，業據證人
      即被害人丙○○於檢察官偵查中及本院審理時證稱甚詳在
      卷（見偵卷第14、15頁、本院卷第75至77頁），核與證人
      丁○、戊○○、甲○○於警詢中之陳述（見警卷第4 至9
      頁）及證人乙○○於本院審理時之證述（見本院卷第69至
      74 頁） ，暨當日分別至現場處理之員警林獻田、鍾群斌
      於檢察官偵查中證述渠等到場處理之經過情形均相符，事
      證明確。
  ２、被告己○○雖辯稱：當日是伊騎車經過香雞排攤位時，有
      人罵伊及追出來要打伊，伊回家後又走去香雞排攤位找他
      們理論，就被打了，伊沒有行搶云云。然而：
    (1)被告己○○於上開時、地確有搶奪被害人之霹靂腰包未得
      逞等情，已據證人丙○○於檢察官偵查中結證稱：94年11
      月3 日晚上8 時許，我在賣香雞排，有一位客人過來說要
      買香雞排，於是我就起身要去炸，但這時那個人就突然拉
      我的霹靂腰包，我就跟他拉扯腰包怕被他拿走，我就喊搶
      劫，我爸（即丁○）及我家房客阿嘉（即戊○○）他們聽
      到後就跑出來，那個人聽到他們開門聲音就轉身要逃跑，
      我爸及阿嘉去追那個人，那個人就在那裡抗拒不讓他們抓
      ，那個人後來被抓住後還跟我一直道歉，叫我不要去報案
      ，放他一條生路，我那時看他已經一直道歉且也沒有財物
      損失，就叫我爸及阿嘉放他走，後來有些曾來攤位要錢及
      搗蛋之人與那個人一同前來，表示那個人有受傷，要醫藥
      費，但我拒絕，於是就到警局，在警局時那個人說他叫己○○等語甚詳（見偵卷第14、15頁）及於本院審理時證稱
      ：當日被告己○○說要買雞排，我站起來準備要處理，我
      一轉身他就拉我的霹靂腰包等語明確（見本院卷第76頁審
      判筆錄）。
    (2)又證人丁○於警詢中陳述：案發當日我聽到丙○○在呼喊
      搶劫，並從屋內衝出時，正好看到對方用手拉扯丙○○腰
      間霹靂包，我跑過去要抓他，他逃跑，後來被戊○○抓住
      ，他被抓住後一直向我們求饒，所以我們才放其離去等語
      （見警卷第4 、5 頁）；證人戊○○於警詢中陳述：案發
      當日晚上8 時許，我在高雄市○○區○○街154 號屋內看
      電視聊天時，聽到房東（即丙○○）於屋外尖叫，我衝出
      去，看到房東正與一名男子拉扯她身上的霹靂包，我跑上
      前欲抓他時，他隨即逃跑，後來抓到該男子等語（見警卷
      第6 、7 頁）；證人甲○○於警詢中陳述：案發當日，我
      行經香雞排攤位，目睹一名年輕男子騎乘機車到達現場後
      ，下車徒手搶奪攤位老闆娘（即丙○○）腰際之黑色腰包
      未得手，老闆娘大聲呼叫，隨後老闆娘父親及一名男子由
      屋內衝出，隨後發生扭打，我就衝上前制止，後來該行搶
      年輕男子就自行離去，己○○就是當時行搶之人等語（見
      警卷第8 、9 頁）；證人乙○○於本院審理時結證稱：案
      發當日晚上8 時許，我準備要去向老闆娘（丙○○）購買
      香雞排，看到有1 個人與老闆娘在拉扯老闆娘的包包，有
      聽到老闆娘喊叫，隱約聽到聲音是搶劫，裡面就跑出來2
      個人想要抓那個人，後來又看到1 個人過去幫忙圍，屋內
      出來2 個人與那1 個人拉拉扯扯後，就看到那個行搶的人
      從肢體動作感覺像是道歉等語甚詳（見本院卷第70、71頁
      ）。是證人丁○、戊○○、甲○○、乙○○均已明確證述
      案發當日有1 人行搶丙○○霹靂腰包未得逞，後遭圍捕等
      情，而該行搶之男子即是被告己○○之事實，並經證人戊○○、甲○○於警詢中陳述明確在卷，復佐以證人甲○○
      、乙○○均係案發當日行經香雞排攤位附近之路人，與被
      害人及被告己○○均不熟識，更無虛構情節誣陷被告己○○之理。再者，被告己○○騎車經過香雞排攤位時，若果
      如其上開所辯已遭他人辱罵及從後欲追打而未追上，則衡
      諸經驗法則，被告己○○自無再次獨自一人空手返回理論
      而自陷危險之可能，是被告己○○於案發當日有搶奪被害
      人霹靂腰包而未得逞之事實，實屬灼然，其上開所辯，與
      上開事證不符且悖於常情，自不足採信。
  ３、綜上所述，被告己○○有事實欄所載犯行，事證明確，其
      上開所辯，為犯後飾卸之詞，不足採信，犯行堪以認定，
      應依法論科。
  (二)按行為後法律有變更者，適用行為時之法律。但行為後之法
    律有利於行為人者，適用最有利於行為人之法律，刑法第2
    條第1 項定有明文。查被告己○○行為後，如附表所示之法
    律業經變更，並於95年7 月1 日施行，玆經比較結果，裁判
    時法並未較為有利，從而應依刑法第2 條第1 項前段規定，
    適用行為時法。核被告己○○所為，係犯刑法第325 條第3
    項、第1 項搶奪未遂罪。被告己○○已著手於搶奪行為之實
    行，而未至取得財物之結果，為未遂犯，依行為時刑法第26
    條前段之規定，減輕其刑。爰審酌被告己○○前有違反槍砲
    彈藥刀械管制條例、麻醉藥品管理條例前科，素行非佳，其
    年輕力壯，不思循正途謀取財富，竟起意搶奪被害人之財物
    ，且被告己○○雖因被害人奮力抵抗而未順利搶得財物，然
    其所為已造成被害人心理上之恐懼，並嚴重影響社會治安。
    另衡以被告己○○原已獲被害人饒恕，猶不思己過，竟糾眾
    向被害人索取醫藥費用，且犯後矢口否認犯行，顯見其毫無
    知錯悔改之意及其犯罪之動機、目的、手段、智識程度、生
    活狀況等一切情狀，量處如主文所示之刑。
二、無罪部分：
  (一)公訴意旨略以：被告丁○、戊○○及甲○○等3 人於94年11
    月3 日晚間8 時許將告訴人己○○逮捕後，竟萌生共同傷害
    告訴人之犯意，由被告戊○○持塑膠1 支揮打告訴人，被告
    丁○及甲○○則共同徒手毆打告訴人，致告訴人受有左手肘
    血腫、頭皮裂傷3 乘0.3 乘0.3 公分、左尺骨鷹嘴突骨折之
    傷害，因認被告丁○、戊○○及甲○○均涉有刑法第277 條
    第1 項傷害罪等語。
  (二)按犯罪事實應依證據認定之，無證據不得認定犯罪事實；不
    能證明被告犯罪者，應諭知無罪之判決，刑事訴訟法第154
    條第2 項、第301 條第1 項分別定有明文。次按告訴人之告
    訴，係以使被告受刑事訴追為目的，是其陳述是否與事實相
    符，仍應調查其他證據以資審認。又刑事訴訟法第161 條已
    於91年2 月8 日修正公布，其第1 項規定：檢察官就被告犯
    罪事實，應負舉證責任，並指出證明之方法。因此，檢察官
    對於起訴之犯罪事實，應負提出證據及說服之實質舉證責任
    。倘其所提出之證據，不足為被告有罪之積極證明，或其指
    出證明之方法，無從說服法院以形成被告有罪之心證，基於
    無罪推定之原則，自應為被告無罪判決之諭知（最高法院92
    年度台上字第128 號判例意旨參考）。
  (三)公訴意旨認被告丁○、戊○○及甲○○等3 人（下稱被告丁○等3 人）涉有刑法第277 條第1 項傷害罪嫌，無非係以：
    １、告訴人己○○於警詢及偵訊中之指訴；２、安泰醫院診
    斷證明書、高雄市小港醫院診斷證明書；３、被告戊○○於
    警詢及偵查中之陳述；４、被告甲○○於警詢中之陳述為其
    主要論據。然訊據被告丁○、戊○○、甲○○於本院審理時
    均堅詞否認有上開傷害犯行，被告丁○辯稱：伊是老人家，
    怎麼可能去打己○○，伊沒有毆打傷害己○○等語；被告戊○○辯稱：伊聽到丙○○喊搶劫就衝出來，看到己○○，就
    與己○○發生拉扯，且有拿東西圍及抓己○○，但沒有傷害
    己○○等語；被告甲○○辯稱：伊只是剛好經過那裡，看到
    老闆娘喊搶奪，才幫忙上前圍捕及擋住己○○讓他不要跑，
    沒有傷害己○○等語。經查：
  １、被告丁○、甲○○於警詢、檢察官偵查中及本院審理中均
      堅詞否認有毆打傷害告訴人，而遍閱全卷資料，除告訴人
      片面指述其遭甲○○、丁○徒手毆打（且未能具體描述被
      告丁○、甲○○如何毆打、毆打部位等情）外，並無其他
      任何證據足資證明被告丁○、甲○○有公訴意旨所載傷害
      犯行。又被告甲○○上開所辯，核與證人乙○○於本院審
      理時證稱：伊當日先看到有1 個人在拉老闆娘的包包，後
      來看到屋內出來2 個人在跟那1 個人拉扯，另外有1 個在
      圍，圍的那個人沒有肢體拉扯，無毆打的動作等語相符（
      見本院卷第69至74頁審判筆錄），是被告甲○○上開所辯
      ：伊沒有傷害己○○等語，自堪信為真實。至被告丁○於
      案發當日雖因欲圍捕搶奪其女兒財物之己○○，或有拉住
      己○○之動作而與己○○發生拉扯，但佐以被告丁○係27
      年5 月11日出生，於案發當時（即94年11月3 日）已滿67
      歲，且證人乙○○於本院審理時上開證述及共同被告戊○○、甲○○於警詢中之供述，均未見被告丁○有徒手毆打
      己○○之情，自堪認被告丁○上開所辯：伊是老人家，怎
      麼可能去打己○○，伊沒有毆打傷害己○○等語，同堪信
      為真實。
  ２、被告戊○○於本院審理時已坦承：伊聽到丙○○喊搶劫就
      衝出來，看到己○○，就與己○○發生拉扯，且有拿東西
      圍及抓己○○等語，另其於檢察官偵查中亦自承：己○○
      逃跑後，因不知己○○有無拿兇器，伊於圍捕己○○過程
      中有持塑膠管，沒有刻意打己○○等語及於警詢中坦承：
      當時情形混亂，伊不知道打到己○○什麼地方等語。又共
      同被告甲○○於警詢中並已陳述：己○○頭上之傷，係由
      與香雞排老闆娘父親一同衝出來的男子（當係指戊○○）
      所造成等語及證人乙○○於本院審理時上開證稱：屋內出
      來2 個人（當指丁○、戊○○）在跟那1 個人拉扯等語，
      是被告戊○○於圍捕及抓己○○過程中，有持塑膠管打到
      己○○，且確有與己○○發生拉扯等情，自堪以認定。然
      按現行犯，不問何人得逕行逮捕之；犯罪在實施中或實施
      後即時發覺者，為現行犯；被告抗拒逮捕者，得用強制力
      逮捕。但不得逾必要之程度，刑事訴訟法第88條第1 項、
      第2 項及同法第90條分別定有明文。是被告戊○○於聽聞
      丙○○喊搶劫而衝出屋外時，因當場目睹己○○正在搶奪
      丙○○霹靂腰包，而發現搶奪現行犯，並見己○○逃跑，
      被告戊○○主觀上基於逮捕現行犯之意，而加以圍捕及抓
      己○○，雖於逮捕過程中，因而與己○○發生拉扯及被告
      戊○○所持塑膠管因欲阻止己○○逃脫而不慎觸及或打到
      己○○，然此為逮捕過程中所難以避免，被告戊○○主觀
      上當無傷害己○○之故意，況觀己○○所受傷勢，被告戊○○之逮捕手段亦未逾必要程度，是被告戊○○上開所為
      ，自不應加以處罰。
  ３、綜上所述，公訴人所舉之證據，其為訴訟上之證明，並未
      達到通常一般之人均確信被告丁○、戊○○、甲○○等3
      人有上開公訴意旨所載傷害犯行之真實程度。此外，復查
      無其他積極證據足資證明被告丁○等3 人確有上開公訴意
      旨所指傷害犯行，揆諸前揭說明，被告丁○等3 人被訴傷
      害部分既不能證明，自應為被告丁○等3 人無罪之諭知。
據上論斷，應依刑事訴訟法第299 條第1 項前段、第301 條第1
項，刑法第2 條第1 項前段、第325 條第3 項、第1 項、第26條
前段（行為時），判決如主文。
本案經檢察官庚○○到庭執行職務。
中    華    民    國    95    年    11    月    8    日
                  鳳山刑事第一庭審判長法  官  黃三友
                                      法  官  陳盈吉
                                      法  官  林永村
以上正本證明與原本無異。
如不服本判決，應於收受送達後10日內向本院提出上訴書狀。
中    華    民    國    95    年    11    月    8    日
                                      書記官  李祥銘
附表：
┌──┬───────┬───────┬───────┬────┐
│比較│行為時法（95年│裁判時法（95年│比較結果      │備註    │
│內容│7 月1 日前之刑│7 月1 日生效之│              │        │
│    │罰法律）      │刑罰法律）    │              │        │
├──┼───────┼───────┼───────┼────┤
│未遂│刑法第26條前段│刑法第25條第2 │裁判時法將原第│        │
│    │：未遂犯之處罰│項：未遂犯之處│26條前段一般未│        │
│    │，得按既遂犯之│罰，以有特別規│遂犯之處罰效果│        │
│    │刑減輕之。    │定者為限，並得│，移列為裁判時│        │
│    │              │按既遂犯之刑減│刑法第25條第2 │        │
│    │              │輕之。        │項後段。依行為│        │
│    │              │              │時法及裁判時法│        │
│    │              │              │均構成未遂犯，│        │
│    │              │              │且均得按既遂犯│        │
│    │              │              │之刑減輕之，適│        │
│    │              │              │用結果，並無不│        │
│    │              │              │同。          │        │
├──┴───────┴───────┴───────┴────┤
│比較結果：                                                    │
│裁判時法並未較有利於被告。從而，應依刑法第2 條第1 項前段規定，│
│適用行為時之法律。                                            │
└───────────────────────────────┘
附錄本判決論罪科刑法條：
中華民國刑法第325條
（普通搶奪罪）
意圖為自己或第三人不法之所有，而搶奪他人之動產者，處6 月
以上5 年以下有期徒刑。
因而致人於死者，處無期徒刑或 7 年以上有期徒刑，致重傷者，
處3 年以上10年以下有期徒刑。
第1 項之未遂犯罰之。


司法院資訊處製作；財團法人民間司法改革基金會備份。
